【裁判字號】    95,選訴,46
【裁判日期】    950914
【裁判案由】    違反公職人員選舉罷免法
【裁判全文】
臺灣彰化地方法院刑事判決             95年度選訴字第46號
被      告  乙○○
被      告  丁○○
前列二人共同
選任辯護人  陳世煌律師
前列二人共同
選任辯護人  黃俊昇律師
被      告  丙○○
被      告  甲○○
上列被告等因違反公職人員選舉罷免法，經檢察官提起公訴（95
年度選偵字第29號），本院判決如下：
   主   文
乙○○共同對於有投票權之人，交付賄賂，而約其投票權為一定
之行使，處有期徒刑壹年陸月，褫奪公權年，緩刑肆年，緩刑
期間付保護管束。扣案之宣傳文宣面紙包，沒收。
丁○○共同對於有投票權之人，交付賄賂，而約其投票權為一定
之行使，處有期徒刑貳年，褫奪公權肆年，緩刑伍年，緩刑期間
付保護管束。扣案之宣傳文宣面紙包，沒收。
丙○○有投票權之人，收受賄賂，而許以其投票權為一定之行使
，處有期徒刑月，如易科罰金，以銀元參佰元即新台幣玖佰元
折算壹日，褫奪公權貳年，緩刑貳年，緩刑期間付保護管束。扣
案之新台幣壹仟伍佰元，沒收之。
甲○○有投票權之人，收受賄賂，而許以其投票權為一定之行使
，處有期徒刑貳月，如易科罰金，以銀元參佰元即新台幣玖佰元
折算壹日，褫奪公權壹年，緩刑貳年，緩刑期間付保護管束。扣
案之新台幣壹仟貳佰元沒收之。
    事  實
一、乙○○及丁○○2人於第16屆彰化縣彰化市市民代表選舉中
    支持登記第3號候選人白玉如，二人竟基於意圖使白玉如順
    利當選彰化市市民代表之共同犯意聯絡，先推由乙○○先於
    民國（下同）95年5月底（端午節前10餘日前），前往丙○○設在彰化縣彰化市○○里○○路185巷12號之住處，探知
    其戶籍內具投票權之人數若干，予以統計後，再於同年5月
    底（端午節前2至3日），由乙○○至丙○○前開住處，以每
    票新臺幣（下同）500元之價格，當場交付1500元予丙○○
    （戶籍內具投票權人數3人，即丙○○、其妻郭高來春及房
    東柯鄭翠綿），並當場以言詞表示：前開款項為登記第三號
    候選人所交付等情；另乙○○與丁○○復於今年6月初，至
    甲○○設在彰化縣彰化市○○路185巷29號之住處，推由丁○○以每票300元之價格，當場交付1200元予甲○○（戶籍
    內具投票權人數4人，即甲○○、其妻及二名成年兒子），
    丁○○並當場以言詞交代：屆期支持彰化市民代表候選人登
    記第三號候選人白玉如等語，以此交付現金賄賂方式，約使
    丙○○及甲○○於該屆彰化市市民代表選舉時投票支持白玉
    如。丙○○及甲○○於第16屆彰化市民代表選舉中均為具投
    票權人，且均明知白玉如為參選第16屆彰化市民代表之候選
    人，於上開時、地，乙○○或丁○○交付之上開金錢，係為
    約使其屆期能投票支持白玉如當選彰化市市民代表，進而交
    付上開賄賂，詎竟而收受之。嗣於95年6月7日經台灣彰化地
    方法院檢察署檢察官指揮法務部調查局彰化縣調查站及彰化
    縣警察局彰化分局循線傳喚乙○○、丁○○、丙○○及甲○○等人到案，始知上情，並在乙○○住處扣得白玉如之宣傳
    文宣數份、丙○○及甲○○2人前述之受賄款項2700元。
二、案經彰化縣警察局彰化分局、法務部調查局彰化縣調查站報
    告臺灣彰化地方法院檢察署檢察官偵查起訴。
    理   由
一、上列犯罪事實，業據被告乙○○、丙○○、甲○○於偵查中
    自白，並經被告乙○○、丁○○、丙○○、甲○○於本院行
    準備程序及審理中，坦承不諱，互核被告等供證之情節均相
    符，並有2700元、宣傳文宣面紙3包扣案，及門號0000000於
    94年6月7日與彰化分局測試電話之監聽譯文、彰化縣警察局
    彰化分局丙○○指認乙○○紀錄表、彰化縣警察局彰化分局
    甲○○指認丁○○紀錄表等在卷足稽，足認被告乙○○、丁○○、丙○○、甲○○於本院之自白與事實相符，堪以採信
    ，本件罪證明確，被告乙○○、丁○○、丙○○、甲○○四
    人之犯行，洵堪認定。
二、按被告乙○○、丁○○所為係犯公職人員選舉罷免法第90條
    之1第1項之對於有投票權人交付賄賂罪。被告丙○○、甲○○所為係犯刑法第143條第1項投票受賄罪。被告乙○○、丁○○間，就上開對於有投票權人交付賄賂之犯行，有犯意聯
    絡及行為分擔，均為共同正犯。又被告乙○○已於偵查中自
    白前開交付賄賂買票犯行之事實，應依公職人員選舉罷免法
    第90條之1第5項前段規定減輕其刑。爰審酌選舉乃民主政治
    最重要之表徵，其攸關一國政治良窳甚鉅，而賄選為嚴重破
    壞民主機制之正常運作及選舉公平性之主要根源，被告等皆
    不知守法維護乾淨選舉之公正性，明知賄選對民主政治最珍
    貴之選舉制度所造成嚴重破壞性，竟輕忽法紀，為上開犯行
    及被告乙○○、丙○○、甲○○於偵查中自白犯行，被告乙○○、丁○○二人分別捐助內政部中區老人之家各3萬元，
    被告甲○○捐助彰化縣社會救助專戶3千元及渠等於事後坦
    承犯行等一切情狀，分別從輕量處如主文所示之刑，並就被
    告丙○○、甲○○部分，諭知易科罰金之折算標準。被告等
    所犯之罪，既經宣告有期徒刑之刑，則均應依公職人員選舉
    罷免法第98條第3項之規定，併予宣告主文所示之褫奪公權
    。查被告乙○○、丁○○、丙○○、甲○○等前未曾受有期
    徒刑以上刑之宣告，有臺灣高等法院被告前案紀錄表一份附
    卷可按，其等因一時失慮，致罹刑章，又其等於偵訊中及本
    院審理時均已坦承犯行，並一再表示悔悟之意，經此偵審程
    序教訓，當知所警惕而無再犯之虞，本院因認所宣告之刑，
    以暫不執行為適當，爰併諭知被告乙○○緩刑4年、被告丁○○緩刑5年、被告丙○○、甲○○均緩刑2年，以勵自新。
    惟為確使被告等能建立正確之法律觀念，確實記取本件犯行
    所生之教訓，並提供其必要之協助、輔導及督促，併宣告於
    緩刑期內交付保護管束，俾由地方法院檢察署之觀護人予以
    適當之督促，以發揮附條件緩刑制度之立意及避免短期自由
    刑執行衍生之不當效果。末按被告等人行為後，刑法於94年
    1 月7日修正公布，並於95年7月1日施行，其中與本案有關
    之易科罰金之折算標準、數罪併罰之方法、緩刑、緩刑之保
    護管束（即93條）均有修正，除緩刑之保護管束（即93條）
    依刑法第2條第2項之規定「非拘束人身自由之保安處分適用
    裁判時之法律」而適用修正後之規定外，餘經比較結果以適
    用修正前之規定對被告等較為有利，故依刑法第2條第1項規
    定，仍應適用較有利於被告之行為時法律論處為妥，附此說
    明。
三、依公職人員選舉罷免法第90條之1第3項固規定預備或用以行
    求、期約或交付之賄賂，不問屬於犯人與否，沒收之。但如
    其賄賂已交付給有投票權之人收受，因該受賄者係犯刑法第
    143條之投票受賄罪，其所收受之賄賂則應依同法條第2項之
    規定沒收之，如全部或一部不能沒收時，追徵其價額。故犯
    投票交付賄賂罪者，其已交付之賄賂，應依刑法第143條第2
    項之規定，於其對向犯所犯投票受賄罪之從刑宣告沒收或追
    徵，不得依公職人員選舉罷免法第90條之1第3項規定諭知沒
    收（最高法院94年度臺上字第4759號判決要旨參照）。是本
    案扣案宣傳文宣面紙3包部分應依公職人員選舉罷免法第90
    條之1第3項規定，宣告沒收；而被告丙○○、甲○○於前揭
    事實欄所收受之賄賂，屬已交付之賄賂，應依刑法第143條
    第2項之規定宣告沒收，附此說明。
據上論斷，應依刑事訴訟法第299條第1項前段，公職人員選舉罷
免法第90條之1第1項、第5項、第98條第3項，刑法第11條前段、
第2條第1項、第143條第1項前段、第2項、修正前刑法第28條、
第41條第1項、第37條第2項、第74條第1款、第93條第1項，罰金
罰鍰提高標準條例第1條前段、修正前第2條，判決如主文。
本案經檢察官張尹敏到庭執行職務。
中    華    民    國    95    年    9     月    14    日
              刑事第一庭  審判長法  官  洪志賢
                                法  官  林秉暉
                                法  官  姚銘鴻
以上正本證明與原本無異。
如不服本判決，應於判決送達後10日內，向本院提出上訴狀（須
附繕本）。
中    華    民    國    95    年    9     月    18    日
                                書記官  謝志鑫
中華民國刑法第143條
（投票受賄罪）
有投票權之人，要求、期約或收受賄賂或其他不正當利益，而許
以不行使其投票權或為一定之行使者，處3年以下有期徒刑，得
併科5千元以下罰金。
犯前項之罪者，所收受之賄賂沒收之。如全部或一部不能沒收時
，追徵其價額。


司法院資訊處製作；財團法人民間司法改革基金會備份。
